【裁判字號】    88,訴,1393
【裁判日期】    890124
【裁判案由】    業務過失致死等
【裁判全文】
臺灣桃園地方法院刑事判決                        八十八年度訴字第一三九三號
    公  訴  人  臺灣桃園地方法院檢察署檢察官
    被      告  丙○○
    被      告  丁○○○股份有限公司  設台北市○○○路○段一二五號十樓
    代  表  人  顏岫峰
    共      同
    選任辯護人  乙○○
右列被告因業務過失致死等案件，經檢察官提起公訴（八十八年度偵字第一五二○○
號），本院判決如左：
        主  文
丙○○從事業務之人，因業務上之過失致人於死，處有期徒刑肆月。緩刑貳年。
丁○○○股份有限公司之負責人違反雇主對防止機械、器具、設備等引起之危害應有
符合標準之必要安全衛生設備之規定，致發生死亡之職業災害，科罰金新台幣伍萬元
。
        事  實
一、丙○○係位於桃園縣蘆竹鄉海湖村海湖五一之五號丁○○○股份有限公司 (簡稱
    環球公司) 海湖石膏板廠之廠長，係該廠之實際負責人，係從事業務之人，且為
    勞工安全衛生法第二條所規定之雇主，丙○○本應注意而為保護勞工之安全及為
    防止勞工於清除該廠輸送帶滾輪上之石膏屑時遭輸送帶捲入致生危害勞工之情事
    ，依勞工安全衛生法第五條第一項第一款規定，雇主依規定於清除該廠輸送帶滾
    輪上之石膏屑時，應使該輸送帶停止運轉，且應於輸送帶滾輪外設置護罩或護圍
    等必要之安全設備，以防止機械、器具、設備等引起之危害，詎雇主丙○○依當
    時情形並非不能注竟疏未注意為上開必要之安全設備及措施，致該廠成型技術員
    李魁源於民國八十八年七月二十日十八時二十分許，於清除該廠輸送帶滾輪上之
    石膏屑時遭輸送帶捲入，引發體腔出血，嗣經緊急送醫急救後仍於當日二十一時
    四十五分許不治死亡。
二、案經桃園縣警察局大園分局報請臺灣桃園地方法院檢察署檢察官相驗後自動偵查
    起訴。
        理  由
一、訊據被告丙○○聲固坦承其係環球公司之廠長，環球公司之受雇人李魁源於上揭
    時、地在該公司清除該廠輸送帶滾輪上之石膏屑時遭輸送帶捲入，而發生死亡職
    業災害之事實不諱，惟否認有違反勞工安全衛生法之犯行，辯稱︰係被害人李魁
    源未依規定使該輸送帶停止運轉方致本件意外發生，且伊工廠之機械設備已符合
    必要之安全設備云云。惟查：訊據環球公司之課長即證人甲○○證稱：被害人李
    魁源案發當日係跟其學習調整輸送帶之操作等語 (見本院八十八年十二月九日訊
    問筆錄) ，足見，被害人李魁源對於輸送帶機器之操作仍屬陌生，豈能岢求被害
    人有如證人甲○○一般之熟悉於清除該廠輸送帶滾輪上之石膏屑時，應先將該輸
    送帶停止運轉之注意義務。況且被告丙○○事後亦已將該廠輸送帶滾輪外設置有
    如護罩或護圍之黃色「危險請勿靠近」警告標誌等必要之安全設備，此有被告提
    出之照片二張附卷可稽，益見，被告確實係於案發當時「應注意而卻疏未注意」
    於輸送帶滾輪外設置護罩或護圍等必要之安全設備，以防止機械、器具、設備等
    引起之危害，致發生本件死亡災害，且行政院勞工委員會北區勞動檢查所之職業
    災害檢查報告亦採相同見解，此有該委員會之報告書一份附卷可稽。是被告所辯
    顯不足採。另勞工安全衛生法所稱雇主係指事業主或事業之經營負責人，該法第
    二條第二項定有明文。又事業之經營負責人，係指對事業具有一般經營權與負擔
    義務者而言，而依所有者與經營者分離之觀念，應係指廠長即被告丙○○之實際
    負責人而言。又被害人李魁源係因體腔出血致死乙事，業經檢察官督同法醫相驗
  屬實，有勘驗筆錄、相驗屍體證明書及驗斷書附卷可稽，又被告丙○○之過失行
    為與被害人之死因間有相當之因果關係，事證明確，被告犯行洵堪認定。
二、查被告丙○○係環球公司海湖石膏板廠之廠長，係該廠之實際負責人，係從事業
    務之人，且為勞工安全衛生法第二條所規定之雇主，又按雇主對防止機械、器具
    、設備等引起危害應有符合標準之必要安全衛生設備，勞工安全衛生法第五條第
    一項第一款定有明文，被告丙○○因業務上之過失行為及違反上開勞工安全衛生
    法之規定，致發生同法第二十八條第二項第一款之死亡職業災害，核被告丙○○
    所為，係犯刑法第二百七十六條第二項之業務過失致死罪、勞工安全衛生法第三
    十一條第一項之罪。被告以一行為觸犯上開二罪名，為想像競合犯，依刑法第五
    十五條之規定，應從較重之刑法第二百七十六條第二項之業務過失致死罪處斷。
    另外，被告丁○○○股份有限公司因其負責人違反上開規定，應依勞工安全衛生
    法第三十一條第二項規定科處以同條第一項第二款之罰金。爰審酌被告丙○○令
    勞工操作具危險性不安全之機器設備，以致勞工遭機器輾斃，事後亦承認犯罪，
    並與被害人家屬成立和解，並給付被害人家屬新台幣八百萬元，此有和解書乙份
    在卷足憑，賠償損害，犯罪之動機、目的、手段、所生之危害及犯後之態度等一
    切情狀，量處如主文第一項所示之刑。另就被告丁○○○股份有限公司部分科處
    如主文第二項所示之罰金刑。查被告丙○○前未曾受有期徒刑以上刑之宣告，有
    本院被告全國前案紀錄表一紙在卷可稽，其犯罪後已與被害人家屬達成民事和解
    並已賠償，有如右述，本院認其經此教訓後，當知警惕，應無再犯之虞，爰認其
    宣告之刑，以暫不執行為適當，併予宣告緩刑二年，以勵來茲而啟自新。
據上論斷，應依刑事訴訟法第二百九十九條第一項前段，勞工安全衛生法第三十一條
第一項、第二項、刑法第十一條前段、第二百七十六條第二項、第五十五條、第七十
四條第一款、罰金罰鍰提高標準條例第一條前段，判決如主文。
本案經檢察官張尹敏到庭執行職務。
中      華      民      國    八十九    年      一      月    二十四    日
                                臺灣桃園地方法院刑事第一庭
                                      法  官   黃  漢  權
右正本證明與原本無異。
如不服本判決，應於判決送達後十日內向本院提出上訴狀( 應附繕本 )，上訴於
臺灣高等法院。
                                      書記官   高  明  言
中      華      民      國    八十九    年      一      月    二十七    日
附論罪科刑依據之法條：
刑法第二百七十六條第二項、
勞工安全衛生法第三十一條
刑法第二百七十六條第二項:
從事業務之人，因業務上之過失犯前項之罪者，處五年以下有期徒刑或拘役
得併科三仟元（現已提高十倍為三萬元）以下罰金。
勞工安全衛生法第三十一條:
違反第五條第一項或第八條第一項之規定，致發生第二十八條第二項第一款之職業災
害者，處三年以下有期徒刑、拘役或科或併科新台幣十五萬元以下罰金。
法人犯前項之罪者，除處罰其負責人外，對該法人亦科以前項之罰金。


司法院資訊處製作；財團法人民間司法改革基金會備份。
